臺灣新竹地方法院刑事判決　
110年度訴字第414號
公  訴  人  臺灣新竹地方檢察署檢察官
被      告  江添福



指定辯護人  本院公設辯護人周凱珍
上列被告因違反毒品危害防制條例案件，經檢察官提起公訴（11
0年度偵字第4815號），本院判決如下：
    主  文
江添福犯如附表所示之參罪，均累犯，各處如附表主文欄所示之
刑及沒收。
    事  實
江添福明知甲基安非他命為毒品危害防制條例所定之第二級毒品
，竟先後基於意圖營利販賣第二級毒品之犯意，於如附表所示之
時間、地點，以所示之聯絡方式及交易條件，販賣甲基安非他命
予石鎮南、陳宜銓（共3次）。嗣因檢警對陳宜銓另案執行通訊
監察後，溯源追查發覺江添福涉有重嫌，經提訊江添福始悉上情
。
    理  由
壹、證據能力部分：
　　本案認定事實所引用之卷內被告以外之人於審判外之言詞或
    書面陳述，檢察官、被告江添福及其辯護人於本院準備程序
    時均同意其作為本案證據之證據能力（院卷第57-58頁），
    於辯論終結前亦未對該等證據之證據能力聲明異議（院卷第
    72-76頁），本院復審酌前揭陳述作成時之情況，並無違法
    取證之瑕疵，亦認以之作為證據為適當，是本案有關被告以
    外之人於審判外之言詞或書面陳述等供述證據，依刑事訴訟
    法第159條之5規定，自均得為證據。
貳、實體部分：
一、訊據被告對於前揭犯罪事實均坦承不諱（院卷第56、74頁）
    ，而其上開自白，分別有如附表各補強證據欄所示之證據在
    卷可查。且政府對於毒品之查緝嚴格，販賣毒品罪復係重罪
    ，設若無利可圖，衡情一般持有毒品者，當不致輕易將所持
    有之毒品交付他人，況市面上毒品價格不貲、物稀價昂、亦
    無公定之價格，是販賣毒品之人，茍無任何利益可圖，實無
    甘冒風險，在與購毒者並非至親之下，未賺取利益即行轉售
    之理，而被告於偵查中亦自承其對外販賣甲基安非他命確係
    為獲得自身利益（他卷第80頁），是被告於本案之相關販賣
    毒品行為確有營利之意圖乙節，亦堪認與常情無違。綜上，
    本案事證明確，被告所為應予依法論科。
二、法律適用：
  ㈠故核被告如附表所為，均係犯毒品危害防制條例第4條第2項
    之販賣第二級毒品罪（共3罪），其各次意圖販賣而持有第
    二級毒品之低度行為，均為販賣之高度行為所吸收，不另論
    罪。其所犯上開3罪間，犯意各別，行為互殊，應予分論併
    罰。
  ㈡刑之加重減輕： 
　⒈被告前因違反毒品危害防制條例、偽造文書等案件，經本院
    判處有期徒刑確定（相關案號：107年度竹簡字第174號、10
    7年度竹簡字第747號），於108年3月19日易科罰金執行完畢
    等情，有臺灣高等法院被告前案紀錄表附卷可稽（至於其中
    107年度竹簡字第174號一案雖嗣經本院以108年度聲字第151
    6號與另案裁定其應執行刑，惟此並不影響該案已於108年3
    月19日執行完畢之事實，最高法院104年度第6次刑事庭會議
    決議意旨參照）。其受徒刑執行完畢後，5年以內故意再犯
    本案有期徒刑以上之3罪，固均為累犯。惟司法院大法官釋
    字第775號解釋意旨亦提出所謂「特別惡性」、「刑罰反應
    力薄弱」等要件作為累犯是否裁量加重最低本刑之判斷標準
    ，而就「特別惡性」要件而言，依其字面意義而論無非是採
    取人格責任論，而非通說之行為責任論，是此可謂純屬特別
    預防考量之要件，在現有刑事司法能量實際上難以判定行為
    人個人情狀有無固有缺陷的前提下，在適用上本應予以高度
    節制；另就「刑罰反應力薄弱」要件，除了同樣囿於特別預
    防的既有框架外，學說上向來認為既然行為人刑罰反應力較
    差，理應相應考量進行其他轉向措施或替代性處遇，而非一
    再加重刑罰的意見也應予審慎考量。況且，縱使未於處斷刑
    中反應行為人累犯之事實，於進行刑法第57條之量刑（宣告
    刑）審酌時就行為人之素行予以考量，亦屬實務上之慣行作
    法，慮及僅因累犯加重處斷刑就使宣告刑高於法定刑之個案
    等同不存在之司法現況下，幾乎沒有任何非對累犯行為人加
    重最低本刑（處斷刑）不可之必要性存在。是本院認為司法
    院大法官釋字第775號解釋意旨所提出之「特別惡性」、「
    刑罰反應力薄弱」等要件，均應以個案可認為行為人具有極
    為特殊之不法與罪責非難必要為其前提，始較妥適。因此，
    審酌被告前案之罪名及執行情形、本案犯罪情節等情，不宜
    認為其有何等特殊之不法與罪責非難必要，故認為上開相關
    前科紀錄於量刑審酌中之素行部分予以參考即為已足，且無
    違實務現況，爰不另依累犯之規定加重其最低本刑，以免罪
    刑不相當。
　⒉另就被告所涉附表各罪，被告於偵查、審理中辯論終結時均
    自白犯行（審理中已如前述，偵查中見他卷第78-80頁），
    均應依毒品危害防制條例第17條第2項之規定減輕其刑。
　⒊另按刑法第59條之酌量減輕其刑，必於犯罪之情狀，在客觀
    上足以引起一般同情，認為即予宣告法定最低度刑期猶嫌過
    重者，始有其適用，至於法定刑內從輕科刑之各項審酌標準
    ，尚不得率以據為酌量減輕之理由。查被告本案所涉販賣第
    二級毒品之行為，均屬為圖己利助長毒品流通之嚴重不法行
    為，於本案復均有前揭毒品危害防制條例第17條第2項之減
    刑規定可資適用，已如前述，是依減輕後各罪可量處之最低
    處斷刑即有期徒刑5年而言，應認已無客觀上足以引起一般
    同情之理由存在，至於被告所販賣之數量、因而賺取之利益
    多寡，原則上僅屬法定刑內之各項量刑審酌標準，而與刑法
    第59條無涉，是本案均不另依刑法第59條之規定酌減其刑，
    併此敘明。
三、量刑審酌：
  ㈠爰以行為人之責任為基礎，審酌被告本案所涉販賣毒品犯罪
    ，均係為圖己利而侵害毒品危害防制條例所代表之社會法益
    ，助長毒品之流通、使他人更受毒品之害，法益侵害即犯罪
    所生危害程度自屬嚴重。手段部分，除考量各次販賣之毒品
    數量、所得代價之外，被告並無何等進一步之違法手段，違
    反義務程度部分，本案並非不作為或過失之犯罪態樣，除違
    法販賣外亦無進一步之義務違反行為，犯後態度部分，被告
    於偵查及審理中尚知坦承犯罪，犯罪動機、目的部分，被告
    無非係基於為圖己利之心態而為本案犯罪，與一般販賣毒品
    行為人之普遍心態並無差異，除此之外尚不足認定有何進一
    步之主觀目的，所受刺激部分，亦無從認其被告係受有何等
    不當之外在刺激，是此部分均不為被告不利考量；生活狀況
    、智識程度、品行部分，被告自述學歷為高中肄業、入監前
    目前從事水電工作而與前妻並育有2名學齡子女、經濟狀況
    勉持（院卷第75頁），暨其先前已有諸多違反毒品危害防制
    條例之犯罪前科，有臺灣高等法院被告前案紀錄表附卷可稽
    ，應認素行不佳，此部分爰為被告不利考量等一切情狀，分
    別量處如附表各罪主文欄所示之刑。
  ㈡又按數罪併罰之案件，無庸於每一個案判決時定其應執行刑
    ，如待被告所犯數罪全部確定後，於執行時始由檢察官聲請
    法院裁定執行刑，不但能保障被告之聽審權，符合正當法律
    程序，更可提升刑罰之可預測性，減少不必要之重複裁判，
    避免違反一事不再理原則情事之發生（最高法院110年度台
    抗字第489號裁定意旨參照），故被告本案雖犯數罪，為尊
    重上開最高法院刑事大法庭之統一見解，爰不另定其執行刑
    ，併此敘明。
四、沒收：
    未扣案之0000000000號行動電話1支，及如附表各次販賣毒
    品實際所獲之代價，分別為被告本案如附表各次販賣毒品犯
    行所用之物，及各次販賣毒品之犯罪所得，應分別依毒品危
    害防制條例第19條第1項、刑法第38條第4項，及刑法第38條
    之1第1項、第3項等規定，於各該次犯罪之主文第2項下宣告
    沒收，於全部或一部不能沒收或不宜執行沒收時，追徵其價
    額。
據上論斷，應依刑事訴訟法第299 條第1項前段，判決如主文。
本案經檢察官蔡宜臻提起公訴，由檢察官邱宇謙到庭執行職務。
中　　華　　民　　國　　110 　年　　12　　月　　7 　　日
                  刑事第九庭  審判長法　官  黃沛文
                                    法  官  卓怡君
                                    法  官  李建慶
以上正本證明與原本無異。
如不服本判決應於收受本判決後20日內向本院提出上訴書狀，上
訴書狀應敘述具體理由。上訴書狀未敘述上訴理由者，應於上訴
期間屆滿後20日內補提理由書狀於本院(均須按他造當事人之人
數附繕本 )「切勿逕送上級法院」。 
中　　華　　民　　國　　110 　年　　12　　月　　7 　　日
                                    書記官  林欣緣
附錄本判決論罪法條：
毒品危害防制條例第4條第2項
製造、運輸、販賣第二級毒品者，處無期徒刑或10年以上有期徒
刑，得併科新臺幣1500萬元以下罰金。

附表 　　　 
編號 犯罪過程 補強證據 1 江添福基於意圖營利販賣第二級毒品之犯意，於109年9月20日晚間7時15分至7時38分許，以其所持用之0000000000號行動電話與向友人陳宜銓借用0000000000號行動電話之石鎮南聯繫交易事宜後，於同日晚間7時40分許，在陳宜銓位於新竹縣○○鎮○○路○段000巷00號住處門口，將約1公克之甲基安非他命以新臺幣（下同）1500元之代價販賣予石鎮南，並向石鎮南收取現金1500元。 證人石鎮南於警詢及偵查中之證述(110他710卷【下稱他卷】第6-8、50-51頁)、警方通訊監察譯文編號24-26(他卷第14-15頁)  主文： 江添福販賣第二級毒品，累犯，處有期徒刑伍年貳月。 未扣案之0000000000號行動電話1支、新臺幣1500元均沒收之，於全部或一部不能沒收或不宜執行沒收時，追徵其價額。  2 江添福基於意圖營利販賣第二級毒品之犯意，於109年9月21日下午2時35分至晚間10時9分許，以其所持用之0000000000號行動電話與向友人陳宜銓借用0000000000號行動電話之石鎮南聯繫交易事宜後，於同日晚間10時10分許，在新竹縣峨眉鄉石井村某處，將約1公克之甲基安非他命以1500元之代價販賣予石鎮南，並向石鎮南收取現金1500元。 證人石鎮南於警詢及偵查中之證述(他卷第6-8、50-51頁)、警方通訊監察譯文編號93、98-101(他卷第15-16頁)  主文： 江添福販賣第二級毒品，累犯，處有期徒刑伍年貳月。 未扣案之0000000000號行動電話1支、新臺幣1500元均沒收之，於全部或一部不能沒收或不宜執行沒收時，追徵其價額。  3 江添福基於意圖營利販賣第二級毒品之犯意，於109年9月22日晚間6時16分至同月24日凌晨4時53分許，以其所持用之0000000000號行動電話與持用0000000000號行動電話之陳宜銓聯繫交易事宜後，由陳宜銓先交付江添福現金8000元欲購買約4公克之甲基安非他命，江添福於109年9月24日凌晨5時10分許，在陳宜銓位於新竹縣○○鎮○○路○段000巷00號住處內，將約2公克之甲基安非他命以4000元之代價販賣予陳宜銓，並退還陳宜銓現金4000元（相關毒品數量及價購金額，均經檢察官於本院審理中逕予更正）。 證人陳宜銓於警詢及偵查中之證述(他卷第22-25、59-60、82-83頁)、警方通訊監察譯文編號15、20、23-25、28-29、39、44(他卷第17-19頁)  主文： 江添福販賣第二級毒品，累犯，處有期徒刑伍年參月。 未扣案之0000000000號行動電話1支、新臺幣4000元均沒收之，於全部或一部不能沒收或不宜執行沒收時，追徵其價額。